A ideia é que: Dado que cada ativo tem um retorno esperado e uma volatilidade, usaremos

$$
E\[R_p\] = w_1R_1 w_2R_2 \quad σ_p\^2 = w_1^2_1^2 + w_2 \sigma\_2\^2 + 2 \rho w_1 w_2 \sigma\_1\sigma\_2
$$

onde rho é a correlação entre os ativos 1 e 2


==================================================

```{r}
rm(list = ls())
library(tidyverse)
```

# 1. Determinar ativos a serem escolhidos

## 2. Obter dados dos ativos:
```{r}
source("utils.r")

processar = function(data) {
  return(
    data |>
      as.data.frame() |>
      rownames_to_column("Date") %>% # Transformar a data em coluna
      mutate(
        Avg_Price = (High + Low) / 2,
        # Log-retorno: log(Pt / Pt-1)
        log_return = log(Avg_Price / lag(Avg_Price))
      ) %>%
      drop_na() # O primeiro dia fica NA pois não tem anterior
  )
}

# RF: 12% ao ano. Precisamos converter para a mesma base (diária log)
# R_f_diario = log(1 + 0.12) / 252
rf_anual = 0.12
rf_diario = log(1 + rf_anual) / 252

VALE3 = processar(brapi_high_low("VALE3", "2y")) # (R_i)

# Como o processar() já calcula o log_return, vamos apenas renomeá-lo
BVSP = processar(brapi_high_low("^BVSP", "2y")) |>
  select(Date, log_return) |>
  rename("log_return_m" = log_return)

df_original <- VALE3 %>%
  inner_join(BVSP, by = "Date")
```

## 2.1 Obter uma matriz de correlação baseando nos dados de alta e baixa diários
##

# 2. Determinar melhor escolha de variáveis


# Objetivos:
# 1. Selecionar uma gama de ativos
# 2. Realizar análises
    - Volatilidade: desvio padrão simples

```{r}
library(RcppRoll)

library(slider)

df <- df_original %>%
  mutate(
    # .before = 251 significa o dia atual + 251 dias anteriores = janela de 252
    vol_252 = slide_dbl(log_return, sd, .before = 251, .complete = TRUE) *
      sqrt(252)
  )

df = df[252:nrow(df), ] # obtém a volatilidade do último ano completa

df$vol_252
nrow(df)

ggplot(df, aes(x = as.Date(Date), y = High)) +
  geom_line(color = "blue")

```

    - Retorno: esperado CAPM (Capital Asset Pricing Model): E[R_p] = R_f + β(E[R_m] - R_f) onde:
        R_f é a **taxa de risco livre**
        E[R_m] é o retorno esperado do mercado
        R_m - R_f é o prêmio de risco; prêmio por assumir mais risco
        β é o coeficiente angular / de sensibilidade; o quanto o ativo "alavanca" o mercado

```{r}
library(PerformanceAnalytics)
library(xts) # Pacote essencial para o R reconhecer a série temporal

# 1. Ajustar as variáveis e FORÇAR a data para o formato correto
df_capm <- df %>%
  mutate(
    Date = as.Date(Date), # Remove qualquer sujeira de timestamp da API
    excess_Ri = log_return - rf_diario,
    excess_Rm = log_return_m - rf_diario
  )

# 2. Via lm padrão para ver os detalhes estatísticos
modelo_capm <- lm(excess_Ri ~ excess_Rm, data = df_capm)
resumo = summary(modelo_capm)

# 3. Extração de métricas (Estatística Descritiva)
beta_vale <- coef(modelo_capm)[2]
alpha_vale <- coef(modelo_capm)[1]
r_quadrado <- resumo$r.squared
sigma_resid <- resumo$sigma # Risco específico (não sistêmico)

print(resumo)

# 4. Preparação para o PerformanceAnalytics via xts
# Criamos o objeto xts ordenado pela coluna de data convertida
df_xts <- xts(
  x = df_capm %>% select(excess_Ri, excess_Rm),
  order.by = df_capm$Date
)

# 5. Validação com o table.CAPM
# Agora passamos as colunas do objeto xts diretamente
stats_capm <- table.CAPM(
  Ra = df_xts$excess_Ri,
  Rb = df_xts$excess_Rm,
  Rf = 0 # Já descontamos o Rf manualmente acima
)

print(stats_capm)

# Usamos o df_capm (que é um data.frame/tibble) e não o df_xts
df_capm %>%
  select(Date, excess_Ri, excess_Rm) %>%
  # Transforma colunas largas em duas colunas: "Ativo" e "Retorno"
  pivot_longer(
    cols = c(excess_Ri, excess_Rm),
    names_to = "Ativo",
    values_to = "Retorno"
  ) %>%
  # Agora mapeamos a cor para o Ativo
  ggplot(aes(x = Date, y = Retorno, color = Ativo)) +
  geom_line(alpha = 0.7) + # alpha deixa a linha semi-transparente para ver sobreposições
  scale_color_manual(
    values = c("excess_Ri" = "blue", "excess_Rm" = "darkgray")
  ) +
  labs(
    title = "Retornos em Excesso: VALE3 vs Mercado",
    x = "Data",
    y = "Log-Retorno em Excesso"
  ) +
  theme_minimal()
```

    - Indentificação de outliers

    - Matriz de covariância móvel


    - Obter ativos com ganhos não correlacionados - formando uma (ou mais) seleção de ativos - Análise de Componentes Principais (PCA)
        - Como fugir do survivalship bias de "ativos que rendem muito históricamente tendem a ter um rendimento esperado alto"?
# 3. Determinar alocação 
    - A: Modelo de Markowits - Maximizar sharpe ratio
    - B: Minimum Variance Portfolio (MVP): Busca o ponto da fronteira eficiente com o menor desvio padrão possível.
# 4. Backtesting 
    Walk-Forward Analysis (treina com meses t^{-1} e avalia com mês t), tira a média entre os pesos